臺灣高等法院刑事裁定
110年度抗字第1245號
抗  告  人  臺灣士林地方檢察署檢察官
被      告  NAFUS NICHOLAS JAMES


                    

上列抗告人因聲請單獨宣告沒收違禁物案件，不服臺灣士林地方
法院中華民國110年7月22日裁定（110年度單禁沒字第66號），
提起抗告，本院裁定如下：
    主  文
原裁定撤銷。
扣案含第三級毒品卡痛成分之粉末伍包（總淨重1133.88公克）
沒收。
    理  由
一、原裁定意旨略以：被告NAFUS NICHOLAS JAMES前因訂購含第
    三級毒品卡痛成分之粉末5包輸入我國而涉犯毒品危害防制
    條例第4條第3項之運輸第三級毒品、懲治走私條例第2條第1
    項之私運管制物品進口等罪嫌，經檢察官認被告主觀上欠缺
    運輸及進口第三級毒品之犯意，以109年度偵字第19703號為
    不起訴處分確定。上開扣案之粉末5包，經鑑定固屬毒品危
    害防制條例第2條第2項第3款所稱之第三級毒品，然因無證
    據證明被告所為已構成運輸第三級毒品之犯行，該扣案之粉
    末5包，自應由查獲機關依行政程序逕行沒入銷燬，無庸聲
    請法院單獨宣告沒收，檢察官就該扣案之物聲請單獨宣告沒
    收，於法不合，應予駁回等語。
二、抗告意旨略以：因被告欠缺主觀犯意，致未能追訴犯罪行為
    之運輸第三級毒品犯罪，然其行為客觀上已符合運輸第三級
    毒品之要件，扣案第三級毒品應仍屬刑法第38條第1項之違
    禁物，依刑法第40條第3項規定得單獨宣告沒收。原審並未
    審酌，逕予駁回沒收之聲請，尚嫌率斷，有未適用刑法第40
    條第3項之違誤等語。　　
三、按沒收，除有特別規定者外，於裁判時併宣告之。違禁物或
    專科沒收之物得單獨宣告沒收，刑法第40條第1項、第2項分
    別定有明文。又「愷他命係毒品危害防制條例第2條第2項第
    3款所定之第三級毒品，應認係違禁物。又販賣愷他命而被
    查獲，其所販賣之愷他命，係供實行販賣犯罪行為所使用之
    目的物，亦屬供犯罪所用之物。而供犯罪所用之物併具違禁
    物之性質者，因違禁物不問是否屬於犯罪行為人所有，均應
    宣告沒收，自應優先適用刑法第38條第1項第1款之規定」（
    最高法院100年度第3次刑事庭會議參照）。
四、經查，被告透過網際網路連結，訂購含有第三級毒品卡痛成
    分之粉末5包，以國際包裹自印尼寄送至臺灣地區，於109年
    4月23日輸入時被查獲，該案經檢察官偵查結果，以被告主
    觀上欠缺犯意而犯罪嫌疑不足為由，予以不起訴處分確定等
    情，有臺灣士林地方檢察署109年度偵字第19703號不起訴處
    分書、臺灣高等檢察署110年度上職議字第5182號處分書可
    按。扣案之粉末5包，經送驗結果檢出之ITS DNA片段序列與
    第三級毒品卡痛序列有100％之相似度，達到植物物種研判閾
    值，該5包粉末均極有可能為卡痛，淨重合計1133.88公克等
    情，有法務部調查局DNA鑑識實驗室109年5月26日調科肆字
    第10923204200號鑑定書可按。是本件與單純查獲第三級毒
    品而無犯罪嫌疑人，或僅查獲施用第三級毒品，或所持有第
    三級毒品純質淨重未逾20公克等情況，顯有不同。上開扣案
    第三級毒品卡痛淨重既達1133.88公克，純質淨重顯然逾20
    公克以上，依毒品危害防制條例第11條第5項規定，持有該
    第三級毒品即屬犯罪行為，自具違禁物之性質，是檢察官於
    案件不起訴處分後，依刑法第40條第2 項規定，聲請原審法
    院將上開扣案之卡痛單獨宣告沒收，於法並無不合。原裁定
    未審酌上情，遽以並無證據證明被告運輸第三級毒品犯罪為
    由，認應由檢察官依毒品危害防制條例第18條第1項後段規
    定，依行政程序逕行沒入銷燬之，容有誤會。抗告意旨指摘
    原裁定不當，為有理由，應由本院將原裁定撤銷，另為如主
    文第2項所示。
據上論斷，應依刑事訴訟法第413條，刑法第40條第2項、第38條
第1項第1款，裁定如主文。 　　　
中　　華　　民　　國　　110 　年　　11　　月　　11　　日
                  刑事第十四庭  審判長法　官  黃斯偉
                                      法　官  黎惠萍
                                      法　官  許泰誠
以上正本證明與原本無異。
不得再抗告。
                                      書記官  朱子勻
中　　華　　民　　國　　110 　年　　11　　月　　11　　日